---
title: "TP_THOMAS_04_shiny"
author: "Thomas Broine"
date: "2024-04-30"
output: pdf_document
---

```{r setup, include=FALSE}
library(palmerpenguins)
library(shiny)
library(ggplot2)
```

# Pingouins d’Antarctique

```{r}
penguins <- na.omit(penguins)
knitr::kable(head(penguins))
```

# Longeur des ailes

Expérience statistique:

**Question**: “Les différentes espèces de pingouins ont-elles des ailes de longueur différente ?”

**Individu**: un pingouin

**Population**: les pingouins de l'archipel Palmer

**Variable**: longueur des ailes: quantitative, discrète

**Modalités**: nombre positif
    
## Histogrammes

Pour répondre visuellement à la question, un histogramme de la longueur des ailes par espèce de pingouin peut être tracé en utilisant ggplot2 :
  
```{r}
ggplot(penguins, aes(x = flipper_length_mm, fill = species)) +
  geom_histogram(position = "identity", alpha = 0.6, binwidth = 5) +
  theme_minimal() +
  labs(title = "Distribution de la longueur des ailes par espèce", x = "Longueur des ailes (mm)", y = "Nombre")
```

Justification des choix :
- binwidth = 5 : Taille de classe suffisamment petite pour voir les détails tout en évitant trop de bruit.
- position = "identity" et alpha = 0.5 : Permet de superposer les histogrammes en les rendant semi-transparents pour faciliter la comparaison.

## Boxplots

```{r}
ggplot(penguins, aes(x = species, y = flipper_length_mm, color = species)) +
  geom_boxplot() +
  theme_minimal() +
  labs(title = "Boxplot de la longueur des ailes par espèce", x = "Espèce", y = "Longueur des ailes (mm)")
```

Ce graphique montre clairement les médianes, quartiles et valeurs aberrantes, facilitant la comparaison des distributions entre les espèces.

## Inclusion de l'information du sexe :

Le boxplot permet d'intégrer facilement l'information du sexe :

```{r}
ggplot(penguins, aes(x = species, y = flipper_length_mm, fill = sex)) +
  geom_boxplot() +
  facet_wrap(~sex) +
  theme_minimal() +
  labs(title = "Boxplot de la longueur des ailes par espèce et sexe", x = "Espèce", y = "Longueur des ailes (mm)")

```

# Dimensions du bec

Pour la relation entre la longueur et la largeur du bec :

```{r}
ggplot(penguins, aes(x = bill_length_mm, y = bill_depth_mm)) +
  geom_point(alpha = 0.6) +
  geom_smooth(method = "lm", se = FALSE, color = "blue") +
  labs(title = "Relation entre la longueur et la largeur du bec", x = "Longueur du bec (mm)", y = "Largeur du bec (mm)")

```

Pour différencier par espèce :

```{r}
ggplot(penguins, aes(x = bill_length_mm, y = bill_depth_mm, color = species)) +
  geom_point(alpha = 0.6) +
  geom_smooth(method = "lm", se = FALSE) +
  labs(title = "Relation entre la longueur et la largeur du bec par espèce", x = "Longueur du bec (mm)", y = "Largeur du bec (mm)")

```
