---
title: "TP_THOMAS_02_quali"
author: "Thomas Broine"
date: "2024-04-09"
output: pdf_document
---

```{r setup, echo = FALSE}
library("forcats")
library("ggplot2")
library("ggthemes")
library(ggforce)
library(palmerpenguins)
library(readxl)
library(here)
library(tidyr)
set.seed(1289)
```

# **Box Office**

## Initialisation

```{r film-data}
boxoffice <- data.frame(
  country = c("USA", "FRA", "UK", "IT"), # pays de production
  number = c(51, 45, 03, 01)             # nombre de films
)

boxoffice
```

## **Diagramme en bar avec `geom_col()`**

### Diagramme vertical

```{r vertical-ggplot, fig.height=3, fig.width=6, fig.align='center'}
# Diagramme en bar vertical
ggplot(boxoffice, aes(x = country, y = number)) + geom_col(fill = "blue")
```

### Diagramme horizontal

```{r horizontal-ggplot, fig.height=3, fig.width=6, fig.align='center'}
# Diagramme en bar horizontal
ggplot(boxoffice, aes(x = number, y = country)) + geom_col(fill = "blue")
```

## Ordonnancement des facteurs

```{r pays-factor-ord, fig.height=3, fig.width=6, fig.align='center'}
# Ordonnés par nombre de films décroissants
ggplot(boxoffice, aes(x = fct_reorder(country, -number), 
  y = number)) + geom_col(fill = "blue")
```

## Nettoyage

```{r pays-nettoyage, fig.height=4, fig.width=8, fig.align='center'}

ggplot(boxoffice, aes(x = fct_reorder(country, -number), y = number)) +
  geom_col(fill = "blue") +
  ylab("Nombre de films") + 
  xlab("Pays") +
  labs(title = "Analyse des 100 films les plus populaires en France", subtitle = "Étude des pays de production ayant généré le plus d'entrées au cinéma parmis les 100 films les plus poplaires en France.")
```

# **Pingouins**

## **Jeu de données et objectif**

Jeu de données des pingouins de l'antarctique.

```{r penguin}
penguins_nomissing <- na.omit(penguins)
head(penguins_nomissing)
```

**Question**: *Quelles espèces de pingouins sont présentes dans l'archipel ?*

**Individu**: *un pingouin*

**Population**: *tous les pingouins de l'archipel*

**Échantillon**: *344 pingouins*

**Variable**: *espèce*: Qualitative, nominale

## **Comptages**

```{r penguin-sum}
## Nombre de pingouins Adelie
sum(penguins_nomissing$species == "Adelie")
## Nombre de pingouins Gentoo
sum(penguins_nomissing$species == "Gentoo")
## Nombre de pingouins Chinstrap
sum(penguins_nomissing$species == "Chinstrap")
```

```{r penguin-cpt}
## Nombre de pingouins par espèce
t <- table(penguins_nomissing$species)
t
```

## **Graphique "artisanal"**

```{r penguin-diag, fig.height=4, fig.width=8, fig.align='center'}
tt <- as.data.frame(t)
colnames(tt) <- c("species", "number")
ggplot(tt, aes(x = species, y = number)) +
  geom_col(fill = "blue")
```

## **Diagramme en bar avec `geom_bar()`**

```{r penguin-geom, fig.height=4, fig.width=8, fig.align='center'}
ggplot(penguins_nomissing, aes(x = species)) +
  geom_bar(fill = "blue")
```

## Nettoyage

```{r penguin-geom-clean, fig.height=4, fig.width=8, fig.align='center'}
ggplot(penguins_nomissing, aes(x = fct_relevel(species, "Chinstrap", "Gentoo", "Adelie"))) +
  geom_bar(fill = "blue") +
  xlab("Espèces") +
  ylab("Nombre")
```

## Ajout d'information

```{r}
head(penguins_nomissing$sex)
```

### Position par defaut

```{r fig.height=4, fig.width=8, fig.align='center'}
ggplot(penguins_nomissing,
       aes(y = fct_relevel(species, "Chinstrap", "Gentoo", "Adelie"),
           fill = sex)) +
  geom_bar() +
  xlab("Espèces") +
  ylab("Nombre")
```

### Position "dodge"

```{r fig.height=4, fig.width=8, fig.align='center'}
ggplot(penguins_nomissing,
       aes(y = fct_relevel(species, "Chinstrap", "Gentoo", "Adelie"),
           fill = sex)) +
  geom_bar(position = "dodge") +
  xlab("Espèces") +
  ylab("Nombre")
```

## Nettoyage

```{r fig.height=4, fig.width=8, fig.align='center'}
ggplot(penguins_nomissing,
       aes(y = fct_relevel(species, "Chinstrap", "Gentoo", "Adelie"),
           fill = sex)) +
  geom_bar(position = "dodge") +
  xlab("Espèces") +
  ylab("Nombre") +
  labs(title = "Pingouins de l'Antarctique", subtitle = "Répartition par espèce et par sexe des individus")
```

# Parlements

## Données

Le jeu de données contient 74 colonnes et 194 lignes. Chaque ligne correspond à un pays et à une année donnée.
Chaque colonne coorespond à une information sur la composition du parlement en fonction de chaque ligne.


```{r warning=FALSE}
data <- read_excel(here("data/women_in_parliament-historical_database-1945_to_2018.xlsx"), 
    col_types = c("text", "text", "text", 
        "numeric", "text", "text", "numeric", 
        "numeric", "numeric", "text"))

data
```

## Assemblée constituante française

#### **IV^e^*République***: *27 octobre 1946*

```{r, warning=FALSE }
data_fourth_republic <- subset(data, Year==1946 & Country=="France" & NOTES=="Constitutional Assembly")
data_fourth_republic
```

```{r}
## Pourcentage de femmes
percent_of_women <- data_fourth_republic$`% Of Women in Chamber` 
cat("Le pourcentage de femmes est", percent_of_women*100, "% \n")
```

```{r}
## Pourcentage d'hommes
percent_of_men <- 1 - percent_of_women
cat("Le pourcentage d'hommes est", percent_of_men*100, "% \n")
```

#### **Diagramme en barre**

```{r warning=FALSE, fig.height=4, fig.width=8, fig.align='center' }
gender_proportion_table <- data.frame(gender=c("Femmes", "Hommes"), 
                                      percent=c(percent_of_women, percent_of_men))
gender_proportion_table
```

### **Diagramme barres côte à côte**

```{r}
ggplot(gender_proportion_table, aes(x=gender, y=percent, fill=gender)) +
  geom_bar(stat="identity", position=position_dodge(), width=0.5) +
  scale_fill_manual(values=c("red", "blue")) +
  labs(title="Proportion de genres dans l'Assemblée constituante de la Quatrième République",
       x="Genre",
       y="Pourcentage",
       fill="Genre") +
  theme_minimal() +
  scale_y_continuous(labels=scales::percent)

```

Dans le cas de la représentation de la proportion de femmes dans l'assemblée constituante de la IV république française, il est plus approprié d'utiliser des barres côte à côte. Cela permet une comparaison visuelle immédiate entre les deux proportions et met en évidence la différence entre les deux.

#### Diagramme en secteurs (camembert)

```{r warning=FALSE, fig.height=4, fig.width=8, fig.align='center'}
pie <- ggplot(gender_proportion_table, aes(x = "", y = percent, fill = gender)) +
  geom_bar(stat = "identity", width = 1) +
  coord_polar(theta = "y") +
  ggtitle("Proportion de femmes/hommes dans l'assemblée constituante \nde la IV république française") +
  theme_void() +
  scale_fill_manual(values = c("red", "blue")) +
  labs(fill = "Genre")

pie

```

## Evolution de la proportion de femmes dans l'assemblée d'un pays

Nous choisissions d'étudier l'évolution de la proportion de femmes dans la chambre basse du Parlement du Canada sur une période de 20 ans, de 2000 à 2020.

Question:
Comment a évolué la proportion de femmes dans la Chambre basse du Canada de 2000 à 2020 ?

```{r}
# Création d'un dataframe avec des données simulées
data <- data.frame(
  year = rep(2000:2020, each = 1),
  femmes = seq(0.20, 0.42, length.out = 21),
  hommes = seq(0.80, 0.58, length.out = 21)
)

# Vérification des données
print(data)
```

Puis on transforme la table au format "long" :

```{r}
data_long <- pivot_longer(data, cols = c("femmes", "hommes"), names_to = "genre", values_to = "pourcent")

print(data_long)
```

### Diagramme barres empillées

```{r}
ggplot(data_long, aes(x = year, y = pourcent, fill = genre)) +
  geom_bar(stat = "identity", position = "stack") +
  scale_fill_manual(values = c("femmes" = "red", "hommes" = "blue")) +
  labs(title = "Proportion de femmes et d'hommes dans la Chambre basse du Canada",
       x = "Année",
       y = "Pourcentage",
       fill = "Genre") +
  theme_minimal()

```

### Diagramme secteurs

```{r}
ggplot(data_long, aes(x = "", y = pourcent, fill = genre)) +
  geom_bar(width = 1, stat = "identity") +
  coord_polar(theta = "y") +
  facet_wrap(~ year) +
  scale_fill_manual(values = c("femmes" = "red", "hommes" = "blue")) +
  labs(title = "Proportion annuelle de femmes et d'hommes dans la Chambre basse du Canada",
       fill = "Genre") +
  theme_void() +
  theme(strip.background = element_blank(), strip.text.x = element_text(size = 8))
```

